【裁判字號】    97,訴緝,172
【裁判日期】    971013
【裁判案由】    偽造有價證券
【裁判全文】
臺灣高雄地方法院刑事判決             97年度訴緝字第172號
公  訴  人  臺灣高雄地方法院檢察署檢察官
被      告  甲○○
上列被告因偽造有價證券案件，經檢察官提起公訴 (72年度偵字
第9691、9692號)， 本院判決如下:
    主  文
本件免訴。
    理  由
一、公訴意旨略以：
  (一)甲○○前曾犯詐欺罪，經臺灣雲林地方法院判處有期徒刑5
    月，於民國70年10月間執行完畢，猶未悔改，又意圖為自己
    不法之所有，於同年12月22日凌晨2 、3 時許，在高雄市○
    ○○路其任職之金龍川菜館，以鐵器撬開該餐館鐵櫃、抽屜
    ，竊取李克容所有之現款新台幣（下同）20,609元，高雄市
    第二信用合作社前金分社71年1 月30日面額5,800 元第7761
    14號、面額5,900 元第776130號、71年3 月30日面額19,320
    元第776131號支票3 紙，及第776141至776150號空白支票10
    張，得手後，意圖供行使而將其中第776141號偽造李克容名
    義擅填71年11月20日到期、面額57,700元，於71年10月間持
    向不知情之陳金益調借現款，其中第776142號偽造黃全來名
    義，擅填71年11月15日到期面額11,385元並偽簽黃全來背書
    後，於71年10月22日晚，持向高雄市百分之九十九餐廳汪迎
    祖支付酒菜帳款。
  (二)甲○○基於概括犯意，夥同陳明富於72年1 月9 日凌晨1 時
    許，在高雄市○○○路苓雅國中邊，共同竊取涂振忠所有之
    92－0396號福特牌1600C.C 汽車1 輛。同月11月凌晨1 時許
    ，在同市○○○路78號前，共同竊取宋甲文所有之73－0628
    號福特1600C.C 旅行車1 輛。同月11日凌晨3 時許在同市○
    ○○路3 號前，共同竊取洪雄所有之708 －687 號福特1600
    C.C 汽車1 輛。同月14日凌晨6 時許，在同市○○○路320
    號前，共同竊取沈明發所有之75－0995號福特1600C.C 轎車
    1 輛。同月14日中午1 時許，在同市○○○路，共同竊取蕭
    清年所有之70－0458號車牌2 塊。
  (三)甲○○於不詳時地收受不詳姓名者交付之偉士牌150 C.C 懸
    掛00－00000 號牌照（車身為陳明川所有，於71年12月10日
    在高雄市○鎮區○○路26之1 號地下室失竊，車牌為林震明
    所有於70年8 月間在同市○○區○○路7 號後巷失竊）之贓
    車一輛，另行起意，於72年3 月10日凌晨3 時20分許，騎用
    上述贓車，前往同市○○○路月安大廈前，竊取福特1600C.
    C68 －7087號轎車，甫打開車門，尚未得手即為警查獲，欲
    駕駛該贓車離去，經警盤查，留下國民身分證及機車後逃逸
    。因認被告涉犯刑法第201 條第1 項意圖供行使之用偽造有
    價證券罪嫌、第210 條偽造私文書罪嫌、第320 條第3 項、
    第1 項竊盜罪嫌、第349 條第1 項收受贓物罪嫌。
二、按案件時效已完成者，應諭知免訴之判決，並得不經言詞辯
    論為之，刑事訴訟法第302條第2款、第307條定有明文。又
    行為後法律有變更者，適用行為時之法律，但行為後之法律
    有利於行為人者，適用最有利於行為人之法律，為民國95年
    7月1日修正施行之刑法第2條第1項所明定。查修正後刑法第
    80條第1項，及修正前刑法第80條第1項關於追訴權時效期間
    之規定不同，修正後刑法所定時效期間較長，表示行為人被
    追訴之期限較久，自屬對行為人不利，比較結果自以修正前
    刑法第80條較有利於行為人，本件關於追訴權時效，自應適
    用修正前刑法第80條之規定。則關於追訴權時效之停止進行
    ，及其期間、計算，亦應一體適用修正前刑法第83條之規定
    。
三、查被告所涉最重罪之刑法第201 條第1 項意圖供行使偽造有
    價證券罪嫌，該罪之法定本刑為3 年以上10年以下有期徒刑
    ，依上述修正前刑法第80條第1 項第1 款之規定，其追訴權
    時效期間為20年。本件於71年12月22日開始偵查，於72年8
    月22日提起公訴，於72年9 月2 日繫屬本院，嗣因被告逃匿
    ，經本院於72年11月25日發佈通緝，致審判程序不能開始或
    繼續，有本院刑事卷宗、偵查卷宗及通緝書可稽。又依司法
    院大法官會議第138 號解釋及最高法院82年第10次刑事庭會
    議決議，自本件開始偵查日起至通緝之前一日止，追訴權既
    無不行使之情形，自不生時效進行之問題；惟公訴人於72年
    8 月22日提起公訴，於72年9 月2 日始繫屬本院，此段期間
    （即11日）並無行使追訴權，亦非依法律之規定而使偵查、
    起訴或審判之程序，不能開始或繼續，是自不能依修正前刑
    法第83條第3 項之規定停止追訴權時效之進行，換言之，此
    段期間追訴權時效仍依法進行。又依修正前刑法第83條第3
    項之規定，本件因通緝致時效停止進行之期間5 年。綜合上
    述，本件被告最後偽造有價證券之犯罪行為時係71年10月22
    日，加上公訴人行使追訴權之期間（即時效未進行之期間）
    即11月3 日，及因通緝致時效停止進行之期間5 年，再扣除
    公訴人提起公訴迄繫屬本院之期間（即公訴人未行使公訴權
    ，追訴權時效依法進行之期間）即11日，本案之追訴權時效
    ，業於97年9 月14日完成，揆諸前揭說明，爰不經言詞辯論
    ，逕為諭知免訴之判決。
四、據上論斷，應依刑事訴訟法第302 條第2 款、第307 條，判
    決如主文。
中    華    民    國    97    年    10    月    13    日
                  刑事第九庭  審判長法  官  陳建和
                                    法  官  黃紀錄
                                    法  官  黃宣撫
以上正本證明與原本無異。
如不服本判決應於收受本判決後10日內向本院提出上訴書狀，並
應敘述具體理由，如未敘述上訴理由者，應於上訴期間屆滿後20
日內補提理由書狀於本院（均須按他造當事人之人數附繕本）「
切勿逕送上級法院」。
中    華    民    國    97    年    10    月    13    日
                                    書記官  林姵妤


司法院資訊處製作；財團法人民間司法改革基金會備份。
